【裁判字號】    98,訴,244
【裁判日期】    980616
【裁判案由】    違反槍砲彈藥刀械管制條例
【裁判全文】
臺灣屏東地方法院刑事判決               98年度訴字第244號
公  訴  人  臺灣屏東地方法院檢察署檢察官
被      告  甲○○
指定辯護人  本院公設辯護人  乙○○
上列被告因違反槍砲彈藥刀械管制條例案件，經檢察官提起公訴
（98年度偵緝字第44號），本院判決如下：
    主  文
甲○○未經許可，持有可發射子彈具有殺傷力之改造手槍，處有
期徒刑年貳月，併科罰金新臺幣陸萬元，罰金如易服勞役，以
新臺幣壹仟元折算壹日。改造手槍壹枝（含彈匣壹個、槍枝管制
編號：0000000000號）、制式子彈貳顆均沒收。
    事  實
一、甲○○明知具有殺傷力之改造手槍及子彈，分別係槍砲彈藥
    刀械管制條例所列管之槍砲、彈藥，非經中央主管機關許可
    ，不得持有，竟基於持有具有殺傷力之改造手槍及子彈之犯
    意，於民國95年間某日，在屏東縣屏東市民生家商附近，自
    真實姓名年籍不詳名為「溫文豪」之成年男子處，取得由仿
    BERETTA 廠M9型半自動手槍製造之槍枝換裝土造金屬槍管而
    成之改造手槍1 枝（含彈匣1 個，槍枝管制編號：00000000
    00）及具殺傷力之口徑9mm 制式子彈4 顆，未經許可而持有
    之。嗣於97年2 月12日12時60分許，在屏東縣屏東市○○路
    1 號，甲○○因與陳進雄、陳慶一發生口角，甲○○乃取出
    上開槍彈，陳進雄見狀即上前奪槍，雙方拉扯間誤觸扳機而
    擊發1 槍，致陳進雄右手指受傷（傷害部分未據告訴），甲
    ○○旋攜槍彈逃離現場，並將上開槍彈藏放在其住處附近之
    豬舍內，經陳進雄報警處理而查知上情，上開槍彈則於97年
    7 月6 日為甲○○之弟陳乃維自上開豬舍取出後為警查獲而
    扣案。
二、案經屏東縣政府警察局屏東分局報請臺灣屏東地方法院檢察
    署檢察官偵查起訴。
    理  由
一、按被告以外之人於偵查中向檢察官所為之陳述，除顯有不可
    信之情況外，得為證據，刑事訴訟法第159 條之1 第2 項定
    有明文，證人陳進雄、陳慶一於偵查中向檢察官所為之陳述
    ，雖屬傳聞證據，惟現階段刑事訴訟法規定，檢察官代表國
    家偵查犯罪、實施公訴，依法有訊問被告、證人及鑑定人之
    權，實務運作時，檢察官於偵查中向被告以外之人所取得之
    陳述，原則上均能遵守法律規定，不致違法取供，其可信度
    極高，且被告甲○○、辯護人並未提出有何顯不可信之情形
    ，是證人陳進雄、陳慶一於偵查中之證言，自得為證據。又
    證人陳進雄、陳慶一、陳乃維於警詢時之陳述，其性質雖屬
    傳聞證據，且查無符合刑事訴訟法第159 條之1 至之4 之情
    形，惟渠等於警詢時之陳述，業經本院於審判程序時予以提
    示並告以要旨，各經當事人及辯護人表示意見，當事人及辯
    護人已知上述筆錄乃傳聞證據，均未於言詞辯論終結前對該
    筆錄內容異議，是渠等於警詢時之陳述依刑事訴訟法第159
    條之5 之規定，得為證據。再依刑事訴訟法第198 條、第20
    8 條之規定，所謂鑑定乃指於刑事訴訟程序中為取得證據資
    料而由檢察官或法官指定具有特別知識經驗之鑑定人、學校
    、機關或團體，就特定之事物，以其專業知識加以分析、實
    驗而作判斷，以為偵查或審判之參考。故而，不論鑑定人或
    鑑定機關、學校、團體，均應由檢察官或法官視具體個案之
    需要而為選任，始符合刑事訴訟法第198 條、第208 條之規
    範本旨，否則所為鑑定，仍屬於傳聞證據。但對於司法警察
    機關調查中之案件，或有量大或急迫之情形，為因應實務之
    現實需求，認為當然有鑑定之必要者，基於檢察一體原則，
    得由該管檢察長對於轄區內之案件，以事前概括選任鑑定人
    或囑託鑑定機關（團體）之方式，俾便轄區內之司法警察官
    、司法警察對於調查中之此類案件，得即時送請事前已選任
    之鑑定人或囑託之鑑定機關（團體）實施鑑定，有法務部92
    年9 月1 日法檢字第0920035083號函可按。而臺灣高等法院
    檢察署檢察長概括選任內政部警政署刑事警察局為「槍彈有
    無殺傷力之鑑定」鑑定機關，有臺灣高等法院檢察署92年10
    月15日檢文允字第0921001322號函附之臺灣高等法院檢察署
    檢察長概括選任鑑定機關名冊可按。是鑑定扣案之槍彈是否
    有殺傷力之內政部警政署刑事警察局97年10月21日刑鑑字第
    0970141911號槍彈鑑定書，雖由屏東縣政府警察局屏東分局
    逕送請內政部警政署刑事警察局鑑定，惟內政部警政署刑事
    警察局為臺灣高等法院檢察署檢察長事前概括選任鑑定機關
    ，其所為之鑑定結果，自有證據能力。
二、上揭事實，業據被告甲○○於警詢時、偵查中及本院審理時
    坦承不諱，核與證人陳進雄、陳慶一於警詢時及偵查中；證
    人陳乃維於警詢時證述之情相符，並有改造手槍1 枝（含彈
    匣1 個，槍枝管制編號：0000000000）、子彈3 顆可佐（見
    陳乃維所犯違反槍砲彈藥刀械管制條例案件），又被告持有
    之改造手槍及子彈經送請內政部警政署刑事警察局鑑驗，結
    果認：「一、送鑑手槍壹枝（槍枝管制編號0000000000），
    認係改造手槍，由仿BERETTA 廠M9型半自動手槍製造之槍枝
    ，換裝土造金屬槍管而成，擊發功能正常，可供擊發適用子
    彈使用，認具殺傷力。二、送鑑子彈參顆，認均係口徑9mm
    制式子彈，採樣壹顆試射，可擊發，認具殺傷力」等情，有
    該局97年10月21日刑鑑字第0970141911號槍彈鑑定書在卷可
    憑（見97年度偵字第6054號卷第8~10頁），堪信被告上開自
    白確與事實相符，本件事證明確，被告犯行洵堪認定。
三、核被告甲○○所為，係犯槍砲彈藥刀械管制條例第8 條第4
    項之未經許可持有可發射子彈具有殺傷力之改造手槍罪、同
    條例第12條第4 項之未經許可持有子彈罪。被告持有之具有
    殺傷力之子彈雖有4 顆，然僅侵害一社會法益，係屬單純一
    罪；被告以一行為同時持有改造手槍及子彈而觸犯上開2 罪
    名，為想像競合犯，應依刑法第55條之規定從一重之未經許
    可持有可發射子彈具有殺傷力之改造手槍罪處斷。爰審酌被
    告未經許可持有上開改造手槍、子彈，未繳交治安機關，嚴
    重危害社會安全，惟犯罪後坦承犯行，態度尚可，及其犯罪
    之動機、目的、手段等一切情狀，量處如主文所示之刑，就
    罰金部分併諭知易服勞役之折算標準，以資懲儆。被告所持
    有之由仿BERETTA 廠M9型半自動手槍製造之槍枝，換裝土造
    金屬槍管而成之改造手槍1 枝（含彈匣1 個，槍枝管制編號
    0000000000）及具殺傷力之制式子彈2 顆（被告原持有4 顆
    ，擊發1 顆、經鑑驗時實際擊發試射1 顆，尚餘2 顆），均
    屬違禁物，不問屬於犯人與否，均應依刑法第38條第1 項第
    1 款之規定宣告沒收。
據上論斷，應依刑事訴訟法第299 條第1 項前段，槍砲彈藥刀械
管制條例第8 條第4 項、第12條第4 項，刑法第11條前段、第55
條、第42條第3 項、第38條第1 項第1 款，判決如主文。
本案經檢察官廖華君到庭執行職務。
中    華    民    國    98    年    6     月    16    日
                  刑事第五庭    審判長法  官  石家禎
                                      法  官  程士傑
                                      法  官  林家聖
以上正本證明與原本無異。
如不服本判決應於收受判決後10日內向本院提出上訴書狀，並應
敘述具體理由；其未敘述上訴理由者，應於上訴期間屆滿後20日
內向本院補提理由書（均須按他造當事人之人數附繕本）「切勿
逕送上級法院」。
中    華    民    國    98    年    6     月    16    日
                                      書記官  陳蓉柔
附錄本案論罪科刑法條全文：
槍砲彈藥刀械管制條例第8 條第4 項
未經許可，持有、寄藏或意圖販賣而陳列第1 項所列槍枝者，處
3 年以上10年以下有期徒刑，併科新臺幣700 萬元以下罰金。
槍砲彈藥刀械管制條例第12條第4 項
未經許可，持有、寄藏或意圖販賣而陳列子彈者，處5 年以下有
期徒刑，併科新台幣300 萬元以下罰金。


司法院資訊處製作；財團法人民間司法改革基金會備份。
